【裁判字號】    99,交聲,1059
【裁判日期】    991230
【裁判案由】    聲明異議
【裁判全文】
臺灣彰化地方法院交通事件裁定        99年度交聲字第1059號
原處分機關    交通部公路總局臺中區監理所彰化監理站
異  議  人
即受處分人    蕭閔聰
上列異議人即受處分人因違反道路交通管理處罰條例案件，對於
交通部公路總局臺中區監理所彰化監理站民國99年9月27日所為
之處分（彰監四字第裁64-I00000000號裁決書），聲明異議，本
院裁定如下：
    主  文
異議駁回。
    理  由
一、按汽車行駛有以安裝其他器具之方式，使不能辨認其牌號者
    ，處汽車所有人新臺幣（下同）2,400元以上4,800元以下罰
    鍰，並責令申請換領牌照或改正，道路交通管理處罰條例第
    13條第1款定有明文。
二、原處分意旨略以：異議人即受處分人（下稱異議人）蕭閔聰
    於民國99年9月5日12時45分許，駕駛車牌號碼0420-HX號自
    小客車，行經彰化市○○路與中華西路路口處，因「在車牌
    上裝置LED燈條，使其車號不能辨認」違規，經彰化縣警察
    局彰化分局警員以彰警交字第I00000000號舉發違反道路交
    通管理事件通知單（下稱舉發通知單）當場舉發。嗣異議人
    於通知單所載應到案日期前不服舉發提出申訴，經原處分機
    關調查後仍認異議人有前開違規行為，爰依道路交通管理處
    罰條例第13條第1款規定，裁處異議人罰鍰新臺幣3,000元，
    並責令改正。
三、聲明異議意旨略以：異議人雖在車身加裝LED燈條，惟並未
    導致難以辨認牌照號碼，警方所附照片明顯曝光不足，所拍
    攝重點只在車身加裝LED燈條，並無法指出是否構成道路交
    通管理處罰條例第13條第1款之違規事項；由於車身加裝LED
    燈條已成近來流行趨勢，路上愈來愈多車輛均已加裝，若認
    此行為違規，應發布新聞稿公告大眾云云。
四、經查，異議人蕭閔聰於99年9月5日12時45分許，駕駛車牌號
    碼0420-HX號自小客車，行經彰化縣彰化市○○路與中華西
    路路口處，因車牌上裝置LED燈條，使不能辨認其牌號而違
    規，經警當場掣單舉發之情形，有該舉發通知單1紙、採證
    照片2幀可證，是異議人之違規事實洵可確定。上揭違規經
    警舉發之事實固為異議人所是認，惟異議人則以其車身所加
    裝LED燈條並未致使其牌號無法辨認置辯。按基於法治國家
    之基本原則，凡涉及人身自由之限制事項，應以法律定之；
    涉及財產權者，則得依其限制之程度，以法律或法律明確授
    權之命令予以規範。惟法律本身若已就人身之處置為明文之
    規定者，應非不得以法律具體明確之授權委由主管機關執行
    之。至主管機關依法律概括授權所發布之命令若僅屬細節性
    、技術性之次要事項者，並非法所不許（大法官會議釋字第
    559號解釋文參照）。又道路交通管理處罰條例第92條第1項
    規定：「車輛分類、汽車牌照申領、異動、管理規定、汽車
    載重噸位、座位立位之核定、汽車檢驗項目、基準、檢驗週
    期規定、汽車駕駛人執照考驗、換發、證照效期與登記規定
    、車輛裝載、行駛規定、汽車設備變更規定、車輛行駛車道
    之劃分、行人通行、道路障礙及其他有關道路交通安全等事
    項之規定，由交通部會同內政部定之。」該條文顯已概括授
    權交通事項之主管機關交通部，得就道路交通安全等細節性
    、技術性之次要事項，訂定及發布行政命令。而道路交通管
    理處罰條例第13條第1款固未就「使不能辨認其牌號」之定
    義、態樣詳細規定，然該條例既已概括授權交通部得就道路
    交通安全等細節性、技術性之次要事項，訂定及發布行政命
    令，則對於「使不能辨認其牌號」之定義及態樣，主管機關
    交通部自有權限訂定之。次按道路交通管理處罰條例第13條
    第1款所謂「使不能辨認其牌號」，並非單指肉眼不能辨認
    ，凡以各種手段致科學儀器不能辨認者，亦屬之，應考量於
    正常視力、光線、距離及角度之情況下，依個案具體事實認
    定處理，此經交通部81年2月18日交路字第005578號函、92
    年10月17日交路字第0920057650號函釋甚明。從而，所謂「
    使不能辨認其牌號」，應以一般合理之人，以其正常視力，
    或以科學儀器，在一定之光線、距離及合理之判斷角度，觀
    察異議人所有自用小客車之車牌號碼，仍不能辨認者為是。
    次查本件違規舉發採證照片2幀，拍攝角度係正對異議人車
    輛前後各1幀，異議人車輛上LED燈條灼然可見，惟車輛上號
    牌均因LED燈條光線對比強烈下無法以肉眼或機器拍攝辨認
    ，又該照片雖係於週遭燈光昏暗下所拍攝，然並非異議人所
    稱係曝光不足之情形，其所辯乃係卸責之詞，顯不足採。是
    異議人所有車輛因加裝LED燈飾條，致不能辨認其牌號之情
    事，堪予認定。本件事證明確，異議人之違規行為堪以認定
    ，應依法處罰。
五、綜上所述，異議人確有以安裝LED燈飾條之方式，使不能辨
    認其車輛牌號之違規事實，原處分機關爰引道路交通管理處
    罰條例第13條第1款規定，裁處罰鍰3,000元，並責令改正，
    核無違誤。本件異議人聲明異議為無理由，應予駁回。
據上論斷，應依道路交通事件處理辦法第18條、第20條，裁定如
主文。
中    華    民    國    99    年    12    月    30    日
                  交通法庭        法  官  洪志賢
以上正本證明與原本無異。
如不服本裁定，應於裁定送達後五日內向本院提出抗告狀(須附
繕本 )。
中    華    民    國    99    年    12    月    30    日
                                  書記官  許億先

司法院資訊處製作；財團法人民間司法改革基金會備份。
